臺灣臺北地方法院刑事判決　　　　　　100年度審訴字第215號
公　訴　人　臺灣臺北地方法院檢察署檢察官
被　　　告　陳宏吉
上列被告因偽造文書案件，經檢察官提起公訴（100 年度偵字第
22184 號），被告於準備程序中為有罪之陳述，本院合議庭裁定
改由受命法官獨任以簡式審判程序審理，判決如下：
    主      文
陳宏吉犯行使偽造私文書罪，累犯，處有期徒刑參月，如易科罰
金，以新臺幣壹仟元折算壹日。臺北市政府警察局舉發違反道路
交通管理事件掌電字第A02XM1121 號通知單上偽造之「陳玉麒」
之署名壹枚沒收。
    事實及理由
一、本案之犯罪事實及證據，除犯罪事實部分補充：「陳宏吉前
    因替代役實施條例案，於民國97年5 月26日經臺灣士林地方
    法院以97年度士簡字第612 號判處有期徒刑3 月確定，並於
    97年11月11日縮刑期滿執行完畢」；證據部分補充：「被告
    於本院訊問時之自白」外，餘均引用如附件檢察官起訴書之
    記載。
二、本案被告陳宏吉所犯行使偽造私文書罪，非為死刑、無期徒
    刑、最輕本刑為3 年以上有期徒刑之罪，或高等法院管轄第
    一審案件，且被告於本院準備程序中，先就被訴事實為有罪
    之陳述，於經告知被告簡式審判程序之旨，並聽取公訴人、
    被告之意見後，由本院合議庭裁定改由受命法官獨任以簡式
    審判程序審理。
三、按刑法第217 條所稱之「偽造署押」，係指行為人冒用本人
    名義在文件上簽名或為民法第3條第3項所稱指印之類似簽名
    行為（最高法院80年度台非字第277 號判決意旨參照），故
    倘行為人以簽名之意，於文件上簽名，且該簽名僅在表示簽
    名者個人身份，以作為人格同一性之證明，除此之外，再無
    任何其他用意者，即係刑法上所稱之「署押」；然若於作為
    人格同一性之證明之外，尚有其他法律上之用意（例如表示
    收受某物之用意而成為收據之性質、表示對於某事項為同意
    之用意證明）者，即應該當刑法上之「文書」。於舉發違反
    道路交通管理事件通知單上偽造他人姓名，單從形式上觀察
    ，即足以知悉係表示由他人名義出具領受通知聯之證明，自
    屬刑法第210 條之私文書（最高法院83年台上字第6631號判
    例意旨參照）。經查被告在臺北市政府警察局舉發違反道路
    交通管理事件掌電字第A02XM1121 號通知單上偽造「陳玉麒
    」之署名，復交還予警員行使，顯然用以表示該文書係「陳
    玉麒」本人親自收受而有所主張，產生係由「陳玉麒」收受
    該交通違規通知單之法律效果，自足以生損害於「陳玉麒」
    本人及舉發機關、監理機關對於違規通知單處理之正確性，
    自屬刑法第210 條之私文書。
四、核被告所為，係犯刑法第216條、第210條之行使偽造私文書
    罪。被告偽造署押之行為，係其偽造私文書之部分行為，為
    偽造私文書之行為所吸收，偽造私文書之低度行為復為其行
    使之高度行為所吸收，均不另論罪。又被告有前開論罪科刑
    執行完畢之事實，有臺灣高等法院被告前案紀錄表1 紙在卷
    可稽，其於5 年內故意再犯本件有期徒刑以上之罪，為累犯
    ，應依刑法第47條第1 項規定，加重其刑。爰審酌被告素行
    ，其犯本案之動機、目的、手段、生活狀況、知識程度、犯
    罪所生之危害、與被害人陳玉麒之關係，及被告犯後坦承犯
    行，態度良好，暨檢察官具體求刑等一切情狀，量處如主文
    所示之刑，及易科罰金之折算標準。臺北市政府警察局舉發
    違反道路交通管理事件掌電字第A02XM1121 號通知單上偽造
    之「陳玉麒」之署名1 枚，不問屬於犯人與否，應依刑法第
    219 條之規定宣告沒收。
據上論斷，應依刑事訴訟法第273條之1第1項，第299條第1 項前
段、第310 條之2 、第454 條第2 項，刑法第210 條、第216 條
、第47條第1 項、第41條第1 項前段、第219 條，判決如主文。
本案經檢察官柯木聯到庭執行職務
中    華    民    國   100    年    11    月    24    日
                  刑事第二十庭    法  官  詹慶堂
以上正本證明與原本無異。
如不服本判決應於收受送達後10日內向本院提出上訴書狀，並應
敘述具體理由；其未敘述上訴理由者，應於上訴期間屆滿後20日
內向本院補提理由書（均須按他造當事人之人數附繕本）「切勿
逕送上級法院」。
                                  書記官  蔡易霖
中    華    民    國   100    年    11    月    24    日
附錄本案所犯法條全文：
刑法第210條
偽造、變造私文書，足以生損害於公眾或他人者，處 5年以下有
期徒刑。
刑法第216條
行使第210條至第215條之文書者，依偽造、變造文書或登載不實
事項或使登載不實事項之規定處斷。